【裁判字號】    92,上訴,2075
【裁判日期】    920923
【裁判案由】    強盜
【裁判全文】
臺灣高等法院刑事判決                          九十二年度上訴字第二０七五號
    上  訴  人
    即  被  告  甲○○
    指定辯護人  本院公設辯護人丙○○
右列上訴人因準強盜案件，不服臺灣臺北地方法院九十一年度訴字第一一一四號，中
華民國九十二年五月二十三日第一審判決（起訴案號：臺灣臺北地方法院檢察署九十
一年度偵字第一九九四七號），提起上訴，本院判決如左：
    主  文
原判決撤銷。
甲○○攜帶兇器、毀壞安全設備竊盜，因脫免逮捕，當場施以強暴、脅迫，累犯，處
有期徒刑柒年陸月。扣案螺絲起子壹把、老虎鉗壹把均沒收。
    事  實
一、甲○○前因違反麻醉藥品管理條例案件，經台灣台北地方法院判處有期徒刑五月
    ，又因竊盜案件，經本院判處有期徒刑一年，並於刑之執行前令入勞動場所強制
    工作三年，又因竊盜案件，經台灣台北地方法院判處有期徒刑十月，三罪合併定
    執行刑有期徒刑二年一月，於民國九十年八月二十七日假釋期滿執行完畢（起訴
    書誤載為九十年九月二十二日執行完畢），竟猶不知悛悔，意圖為自己不法之所
    有，於九十一年八月三十日下午四時四十分許，持其所有、客觀上足可殺傷人身
    、具有危險性、得為兇器使用之一字型螺絲起子、老虎鉗，毀壞位於臺北市○○
    區○○路四八六巷廿八弄四八號三樓丁○○○所有住所大門門鎖安全設備後，侵
    入丁○○○住所（侵入住宅及毀損部分未據告訴權人丁○○○提出告訴），竊取
    丁○○○所有現金新臺幣四千八百五十三元、日幣一萬二千五百六十元、港幣一
    千七百九十三元、美金一元、印尼盾三百元、韓幣三百四十元、義大利幣二千元
    、中國人民幣六角、菲律賓幣十四元、泰銖一百元、存錢筒一個、印章二枚、華
    南銀行信用卡、存摺、土地銀行存摺、黑色皮包一只等物，得手後正欲離去之際
    ，為居住於同棟二樓，聽聞聲響而上樓察看之乙○○○發覺，甲○○見狀趁隙下
    樓逃逸，乙○○○則高呼遭竊尋求援助，適正在萬大路四八六巷廿八弄五十號一
    樓之戊○○聽得乙○○○之呼叫，復見甲○○自萬大路四八六巷廿八弄四八號奔
    出，遂即追捕甲○○，詎甲○○為脫免逮捕，於逃至臺北市○○路四二四巷三十
    九號旁巷內，竟持前開螺絲起子、老虎鉗、及路邊撿拾之建築模板，向追躡而至
    之戊○○揮擊，並對戊○○嚇稱：「再追我，我就會對你不利」等語，以上開方
    式對戊○○施以強暴脅迫，幸經其餘路人及獲報警員加入圍捕，始當場逮捕甲○○，並扣得前開一字型螺絲起子、老虎鉗各一支。
二、案經臺北市政府警察局萬華分局報告臺灣臺北地方法院檢察署檢察官偵查起訴。
    理  由
一、訊據被告甲○○固不諱言有於上揭時地攜帶其所有一字型螺絲起子、老虎鉗毀壞
    門鎖安全設備後侵入丁○○○住處，竊盜如事實欄所示財物等情，核與被害人丁○○○、證人乙○○○於警偵訊、原審、本院訊問時、證人戊○○於警偵訊、本
    院訊問時證述內容相符，並有卷附贓物認領保管收據、丁○○○住處大門門鎖遭
    破壞及屋內物品遭翻動之現場照片七幀、被告持用之一字型螺絲起子、老虎鉗照
    片二幀、竊得財物照片一幀在卷可稽，又上開一字型螺絲起子、老虎鉗均為金屬
    實心製品，長度達十餘公分，刃口均尖銳鋒利，有上開照片可考，客觀上實可殺
    傷人身、具有危險性，足認得為兇器使用；另於丁○○○住處之珠寶盒上所採得
    之指紋，經鑑驗與被告留存之指紋相符，有內政部警政署刑事警察局九十一年九
    月九日刑紋字第０九一０二三七二八九號鑑驗書一紙在卷可稽，足見被告上開自
    白確與事實相符，此部分犯罪事實可堪認定。
二、另被告甲○○於原審亦不諱言有於證人乙○○○發覺其前開竊盜犯行後奔跑下樓
    逃逸，證人戊○○追趕在後，並於臺北市○○路四二四巷三十九號旁巷內，為脫
    免逮捕，持前開螺絲起子、老虎鉗、及路邊撿拾之建築模板，向追躡而至之戊○○揮擊等情，惟矢口否認有何施強暴脅迫之犯行，辯稱：伊並無要攻擊戊○○之
    意，也沒有脅迫要對戊○○不利云云；另原審辯護意旨則以被告並非於竊盜之際
    ，「當場」施強暴脅迫等語置辯，且於本院九十二年八月二十六日審理中又辯稱
    ：當地有蓋房子的模板，我只有順手拿起一支模板要擋住他（指戊○○）。我有
    用台語說「不要再追我，不要再抓我，抓我對你沒有好處」，我是很自然的揮舞
    螺絲起子，若有意傷害他我會用其他暴力阻止，事實上我沒有，是自動說我與他
    到派出所去云云。惟查：被告確於臺北市○○路四二四巷三十九號旁巷內，持螺
    絲起子、老虎鉗、及路邊撿拾之建築模板，向追躡而至之戊○○揮擊，並對戊○○揚言「再追我，我就對你不利」等情，除據證人戊○○於警、偵訊中、本院調
    查審理時證述明確外，證人即當場查獲被告之員警廖振學亦證稱：「（查獲當時
    ）證人戊○○告訴我圍捕的情形，他說被告跑進鄰近的一條小巷子裡，賴追進去
    ，被告要拿螺絲起子、老虎鉗要攻擊他，沒有攻擊到他，東西還掉在地上，於是
    被告又拿起地上的模板要攻擊他，後來民眾一擁而上就將被告逮捕。」等語（見
    原審九十一年十二月十日訊問筆錄），且被告於原審訊問中復供稱：「（你當時
    有無說任何要對戊○○不利的話？）我只記得我說過你再追我我就會對你不利。
    」「（證人戊○○去追捕你時，你為何要持螺絲起子、老虎鉗及路上拾檢的模板
    攻擊戊○○？）我的目的不是在攻擊他，只是作勢要攻擊他而揮動螺絲起子等物
    來阻止他繼續追我。」等語（見原審九十一年十二月十日訊問筆錄），並於本院
    九十二年七月三十一日調查訊問時對右揭事實坦承不諱，按刑法第三百二十九條
    之強暴乃不法腕力之運用，並不以更有造成他人受傷之故意或結果為要件（最高
    法院二十七年上字第三四六號判例意旨參照），被告顯有於證人戊○○欲逮捕之
    時為脫免逮捕而對戊○○施強暴脅迫，實堪認定，被告上開辯解，委無足採；又
    證人戊○○係於臺北市○○路四八六巷廿八弄五十號一樓聽見乙○○○遭竊之呼
    叫，復見被告自萬大路四八六巷廿八弄四八號奔出，開始一路追躡被告欲逮捕之
    ，追至臺北市○○路四二四巷三十九號旁巷內，遭被告對之施以上開強暴脅迫等
    情，業據被告坦承不諱，並經證人戊○○供證屬實，是被告所為，核已該當於刑
    法第三百二十九條之「當場」施強暴脅迫之要件（最高法院二十八年上字第一九
    八四號判例意旨參照），此部分辯解亦難憑採，綜上所述，本件事證明確，被告
    犯行堪以認定，應依法論科。
三、按刑法第三百二十九條之以強盜論，即以強盜罪相當條文處罰之意，並非專以第
    三百二十八條第一項之強盜論，故第三百三十條所謂犯強盜罪，不僅指自始犯強
    盜罪者而言，即依第三百二十九條以強盜論者，亦包括之，如此項準強盜有第三
    百二十一條第一項各款情形之一，自應依第三百三十條論處，最高法院四十三年
    台上字第五二三號判例意旨、同院七十六年台上字第一一六四號判決意旨可資參
    照。核被告所為，係犯刑法第三百二十九條、第三百三十條第一項之攜帶兇器、
    毀壞安全設備竊盜，因脫免逮捕，當場施以強暴、脅迫罪，應依刑法第三百三十
    條第一項論處。查被告於竊盜之際有攜帶兇器、毀壞門鎖安全設備之行為，嗣又
    因脫免逮捕而當場施強暴、脅迫，依前開判例意旨，自應論以刑法第三百三十條
    第一項之加重準強盜罪，公訴意旨漏未斟酌於此，而認被告僅係犯刑法第三百二
    十九條之罪，尚有未洽，惟其基本事實同一，起訴法條應予變更。被告有如事實
    欄所載之前科執行情形，有卷附本院被告全國前案記錄表、臺灣高等法院檢察署
    刑案紀錄簡覆表在卷可按，其於受有期徒刑之執行完畢，五年內再犯本件有期徒
    刑以上之罪，為累犯，依法加重其刑。原審據以論科，被告上訴意旨以伊有對戊○○說不要再追我，但是沒有對他造成傷害，我對他說不要追我是好意無意施暴
    ，指摘原判決不當，固無可取，惟被告毀壞丁○○○所有住戶大門門鎖竊盜，係
    屬毀壞安全設備竊盜，原審認係毀損門扇竊盜，自有未合，原判決既有可議，自
    應由本院將原判決撤銷改判，審酌被告於前開竊盜經法院判處罪刑並宣付強制工
    作執行完畢後，竟絲毫無悛悔之意，甫於執行滿一年後，再攜帶兇器、毀壞門鎖
    安全設備為本件犯行，足見其素行惡劣，並斟酌其犯罪之動機、手段、所生危害
    ，犯後態度等一切情狀，量處如主文所示之刑。扣案之螺絲起子、老虎鉗各一把
    ，為被告所有供犯罪所用之物，業據被告供述在卷，並依法宣告沒收。
四、台灣台北地方法院檢察署檢送該署九十二年度偵字第一六五九五、一七０三五號
    被告甲○○竊盜案原卷二宗略以：被告甲○○夥同陳國松，共同基於為自己不法
    所有之概括犯意，連續為下列竊盜行為：（一）九十二年七月二十二日十六時四
    十分許，持螺絲起子等工具前往柯一鳴位於台北市○○區○○路四段二四五巷五
    十六弄二十二號六樓住處，破壞該址大門門鎖，準備侵入屋內竊取財物，為柯一
    鳴人當場發現，隨即報警處理，甲○○與陳國松見事跡敗露，匆忙逃匿於該址大
    樓頂樓花園，為警於頂樓花園查獲，致未得逞。（二）九十二年八月一日十六時
    二十分許，持板手、螺絲起子等工具前往陳順景、告訴人江源和、謝麗淑分別位
    於台北市○○區○○街六十九號二樓、七十一號二樓、七十一之一號二樓之住處
    ，破壞上址大門門鎖，準備侵入屋內竊取財物，為謝麗淑當場發現，隨即報警處
    理，甲○○與陳國松見事跡敗露，意圖逃離現場，為警於二樓電梯口當場查獲，
    致未得逞，認被告所涉竊盜等罪嫌，與本案具有連續犯裁判上一罪之關係，移送
    本院併辦部分。經查移送併辦案件被告所犯為刑法第三百二十一條第二項之加重
    竊盜未遂罪，核與本案被告所犯加重準強盜罪，二者犯罪構成要件不同，且二者
    犯罪時間相距約達十一月之久，犯意各別，並非連續犯裁判上一罪關係，依法不
    能併予審理，應將移送併辦部分退回原移送機關另行偵辦。
據上論斷，應依刑事訴訟法第三百六十九條第一項前段、第三百六十四條、第二百九
十九條第一項前段、第三百條，刑法第三百三十條第一項、第三百二十一條第一項第
二款、第三款、第四十七條、第三十八條第一項第二款，判決如主文。
本案經檢察官周誠南到庭執行職務
中      華      民      國    九十二    年      九      月    二十三    日
                              臺灣高等法院刑事第二庭
                                  審判長法  官  蔡  長  溪
                                        法  官  林  俊  益
                                        法  官  楊  貴  志
右正本證明與原本無異。
如不服本判決，應於收受送達後十日內向本院提出上訴書狀，其未敘述上訴之理由者
並得於提起上訴後十日內向本院補提理由書（均須按他造當事人之人數附繕本）。
                                        書記官  胡      儀
中      華      民      國    九十二    年      九      月    二十四    日
附錄：本案論罪科刑法條全文
中華民國刑法第三百三十條第一項
犯強盜罪而有第三百二十一條第一項各款情形之一者，處七年以上有期徒
刑。
中華民國刑法第三百二十一條第一項第二款、第三款
犯竊盜罪而有左列情形之一者，處六月以上、五年以下有期徒刑：
一  於夜間侵入住宅或有人居住之建築物、船艦或隱匿其內而犯之者。
二  毀越門扇、牆垣或其他安全設備而犯之者。
三  攜帶兇器而犯之者。
四  結夥三人以上而犯之者。
五  乘火災、水災或其他災害之際而犯之者。
六  在車站或埠頭而犯之者。
前項之未遂犯罰之。


司法院資訊處製作；財團法人民間司法改革基金會備份。
